【裁判字號】    98,上易,483
【裁判日期】    981230
【裁判案由】    詐欺
【裁判全文】
臺灣高等法院高雄分院刑事判決         98年度上易字第482號
上  訴  人
即  被  告  子○○
            寅○○
上二人共同
選任辯護人  梁智豪律師
上  訴  人
即  被  告  乙○○
選任辯護人  蔡祥銘律師
            蔡晉祐律師
上  訴  人
即  被  告  丑○○
            戊○○
上二人共同
選任辯護人  王仁聰律師
            劉思龍律師
上  訴  人
即  被  告  丁○○
選任辯護人  朱立人律師
上列上訴人因詐欺案件，不服臺灣高雄地方法院96年度易字第37
32號、97年度易字第426 號中華民國98年3 月26日第一審判決（
起訴案號：臺灣高雄地方法院檢察署96年度偵字第21183 、2387
5 號、96年度蒞字第25345 號、97年度蒞追字第7 號），提起上
訴，本院判決如下：
    主  文
原判決關於子○○、寅○○、乙○○、丑○○、戊○○、丁○○
有罪部分均撤銷。
子○○共同犯附表二編號一至二十一所示之詐欺取財罪，共貳拾
壹罪，各處有期徒刑月，如易科罰金，均以新臺幣壹仟元折算
壹日；附表三所示之物均沒收。應執行有期徒刑貳年，如易科罰
金，以新臺幣壹仟元折算壹日；緩刑肆年，緩刑期間付保護管束
，並向檢察官指定之政府機關、政府機構、行政法人、社區或其
他符合公益目的之機構或團體，提供壹佰捌拾小時之義務勞務；
附表三所示之物均沒收。
寅○○共同犯附表二編號四至二十一所示之詐欺取財罪，共拾捌
罪，各處有期徒刑月，如易科罰金，均以新臺幣壹仟元折算壹
日；附表三所示之物均沒收。應執行有期徒刑壹年拾月，如易科
罰金，以新臺幣壹仟元折算壹日；緩刑肆年，緩刑期間付保護管
束，並向檢察官指定之政府機關、政府機構、行政法人、社區或
其他符合公益目的之機構或團體，提供壹佰捌拾小時之義務勞務
；附表三所示之物均沒收。
乙○○共同犯附表二編號六至二十一所示之詐欺取財罪，共拾陸
罪，各處有期徒刑貳月，如易科罰金，均以新臺幣壹仟元折算壹
日；附表三所示之物均沒收。應執行有期徒刑壹年月，如易科
罰金，以新臺幣壹仟元折算壹日；緩刑年，緩刑期間付保護管
束，並向檢察官指定之政府機關、政府機構、行政法人、社區或
其他符合公益目的之機構或團體，提供壹佰貳拾小時之義務勞務
；附表三所示之物均沒收。
丑○○共同犯附表二編號七至二十一號所示之詐欺取財罪，共拾
伍罪，各處有期徒刑貳月，如易科罰金，均以新臺幣壹仟元折算
壹日；附表三所示之物均沒收。應執行有期徒刑壹年貳月，如易
科罰金，以新臺幣壹仟元折算壹日；緩刑年，緩刑期間付保護
管束，並向檢察官指定之政府機關、政府機構、行政法人、社區
或其他符合公益目的之機構或團體，提供壹佰貳拾小時之義務勞
務；附表三所示之物均沒收。
戊○○共同犯附表二編號六至二十一所示之詐欺取財罪，共拾陸
罪，各處有期徒刑貳月，如易科罰金，均以新臺幣壹仟元折算壹
日；附表三所示之物均沒收。應執行有期徒刑壹年月，如易科
罰金，以新臺幣壹仟元折算壹日；緩刑年，緩刑期間付保護管
束，並向檢察官指定之政府機關、政府機構、行政法人、社區或
其他符合公益目的之機構或團體，提供壹佰貳拾小時之義務勞務
；附表三所示之物均沒收。
丁○○共同犯附表二編號六至二十一所示之詐欺取財罪，共拾陸
罪，各處有期徒刑貳月，如易科罰金，均以新臺幣壹仟元折算壹
日；附表三所示之物均沒收。應執行有期徒刑壹年月，如易科
罰金，以新臺幣壹仟元折算壹日；緩刑年，緩刑期間付保護管
束，並向檢察官指定之政府機關、政府機構、行政法人、社區或
其他符合公益目的之機構或團體，提供壹佰貳拾小時之義務勞務
；附表三所示之物均沒收。
    事  實
一、子○○、寅○○、庚○○（業經原審判決確定）、乙○○、
    丑○○、戊○○、丁○○分別於附表一所示時間受僱於由黃
    弘德（另案通緝中）擔任負責人之「廣鑫工程公司」（民國
    96年5 月初成立，設在高雄市○○○路288 號6 樓之2 ，嗣
    於96年5 月中旬遷移至高雄市前鎮區○○○路157 號4 樓之
    2 ，下稱廣鑫公司），子○○、寅○○擔任總經理特助，負
    責求職面試，教導面試人員如何應對求職者並綜理全部事務
    ，庚○○、乙○○、丑○○、戊○○、丁○○，擔任儲備幹
    部，負責擔任求職面試及帶同求職者前往通訊行辦理手機等
    工作，並由不知情之楊淨淋、李襄、劉冠妤、程筱婷、廖禾
    溱（以上5 人均經檢察官不起訴處分確定）擔任行政助理及
    總機工作，子○○、寅○○、庚○○、乙○○、丑○○、戊○○、丁○○與黃弘德等人，分別於附表所示之時間，共同
    意圖為自己不法所有並基於詐欺取財之犯意聯絡（各次參與
    之共同正犯如附表二所示），於其等任職廣鑫公司期間，利
    用求職者求職心切心理從事詐騙，其等之詐騙之手法，係在
    自由時報紙刊登「廣鑫企業、誠徵司機、粗工、清潔員、作
    業員」之徵聘廣告，於見報之應徵者來電詢問時，先由不知
    情之行政助理安排前來應徵面試，待應徵者前來「廣鑫公司
    」應徵，乃分別由子○○、寅○○、庚○○、乙○○、丑○○、戊○○、丁○○進行面試，對應徵者聲稱需先辦理新的
    門號搭配手機以方便聯絡，門號晶片卡由應徵者使用，新辦
    理門號所搭配之手機暫由公司保管，電信帳單新臺幣（下同
    ）1 千元內由公司支付，若申辦行動電話即可至公司上班，
    若應徵司機需再繳交8 百元或1 千3 百元之置裝費及3 千元
    之司機休息站公積金等語，其等即上開手法，向附表二所示
    應徵者詐騙，致使如附表二所示之應徵者為求得工作因而陷
    於錯誤，繳交司機置裝費、司機休息站公積金，或經陪同前
    往台灣大哥大、和信、遠傳等電信公司門市通訊行或直接在
    廣鑫公司，辦理台灣大哥大、和信、遠傳等電信公司高月租
    費門號方案，並交付該等高月租費方案所搭配之高單價手機
    ，致附表二所示之人受有損害（應徵者之姓名、應徵項目、
    參與詐騙之共犯、詐取之財物等事項，均詳附表二所示），
    總計子○○、寅○○、庚○○、乙○○、丑○○、戊○○、
    丁○○於其等任職期間，以此等方式所參與詐騙之次數，子
    ○○為21次（附表二編號1 至21）、寅○○18次（附表二編
    號4 至21）、乙○○16次（附表二編號6 至21）、丑○○15
    次（附表二編號7 至21）、戊○○16次（附表二編號6 至21
    ）、丁○○16次（附表二編號6 至21）。嗣有求職者林國豐
    發覺有異向臺灣高雄地方法院檢察署舉發，經該署檢察官指
    揮高雄市政府警察局前鎮分局循線調查，於96年7 月25日前
    往位於高雄市前鎮區○○○路157 號4 樓「廣鑫公司」進行
    搜索，扣得附表三所示黃強德所有供子○○等人為上開詐欺
    犯行所用之物，而悉上情。
二、案經高雄市政府警察局前鎮分局移送臺灣高雄地方法院檢察
    署檢察官偵查起訴。
    理  由
一、本件被告等人所犯係死刑、無期徒刑、最輕本刑為3 年以上
    有期徒刑以外之罪，被告就被訴事實為有罪之陳述，經本院
    聽取當事人之意見後，依刑事訴訟法第273 條之1 第1 項之
    規定，裁定進行簡式審判程序。本件卷內之人證、書證等證
    據，依同法第273 條之2 規定，不受第159 條第1 項關於傳
    聞法則規定之限制，均有證據能力，合先明。
二、上開事實，業據被告等人於本院審理時坦承不諱（本院卷第
    186-187、264-268 頁），且查：
(一)、被告等人於附表一所示時間內受僱於由黃弘德擔任負責人之
    「廣鑫公司」，被告子○○、寅○○擔任總經理特助，負責
    求職面試，教導面試人員如何應對求職者並綜理全部事務，
    共同被告庚○○及被告乙○○、丑○○、戊○○、丁○○等
    人擔任儲備幹部，負責擔任求職面試及帶同求職者前往通訊
    行辦理手機等工作，被告等人分對見報前來應徵之附表二所
    示之人進行面試以先辦理新的門號搭配手機，以方便聯絡，
    若應徵司機者，需再繳交置裝費及司機休息站公積金為由，
    詐欺附表二所示之人，致附表二所示之人陷於錯誤，交付辦
    理高月租費門號方案所搭配之高單價手機及置裝費、公積金
    ，手機則由黃弘德轉售牟利等情，為被告等人所坦承，並經
    證人即不知情之行政助理及總機人員楊淨淋、李襄、劉冠妤
    、程筱婷、廖禾溱於偵查及附表二所示應徵者分於警詢、原
    審證述綦詳，並經證人即和積電通訊公司職員陳靜玉證述：
    「黃弘德有出售中古手機」等語明確，復有臺灣大哥大、遠
    傳、和信等電信公司門號申請書及履歷表扣案可資佐證。
(二)、又共犯黃弘德所成立之廣鑫公司，係以上開詐欺手法詐取手
    機、制服訂製費、司機休息站公積金等情，業經附表二所示
    被害人證述明確，且一般公司聯絡員工，應無另行要求員工
    辦理手機門號之需要，廣鑫公司本身並無司機、粗工、清潔
    員、作業員之工作職缺，更無在確定可派遣應徵者工作前，
    即要求應徵者辦理新門號及保管求職者辦理新門號所搭配之
    手機，且廣鑫公司既以方便聯絡員工為由，要求應徵者辦理
    新門號，並由公司負擔月租費，倘非意圖行詐，以一般公司
    基於營運成本考量，應無要求應徵者辦理高月租費手機之理
    ，惟附表二所示求職者所申辦之新門號，其月租費竟屬700
    元至1180元之高月租費方案，再佐以廣鑫公司並無司機之職
    缺，亦未曾派遣應徵者從事司機工作一情，為被告等人所不
    否認，核與附表二所示應徵司機工作者於警詢中證述情節相
    符，既無確定可供應徵者擔任司機之工作，亦無司機休息站
    ，卻收取制服訂製費、司機休息站公積金，明顯不合常理，
    被告等人均為成年人，有相當之判斷事理能力，其等行為時
    均有詐欺之認識與犯意，應可認定。
(三)、被告等人任職廣鑫公司期間及參與各次詐騙之行為人，分別
    如附表一、二所示之事實，業經附表二所示之應徵者證述詳
    盡，並有被告乙○○、丑○○、戊○○、丁○○之履歷表及
    附表二所示之人之履歷表，且為被告等人所不爭執（本院卷
    第142 頁）。又其等對於廣鑫公司以刊登廣告之方式，對求
    職之被害人，以辦理門號保管手機及繳交制服費、休息站公
    積金等方式行騙一事，有共同詐騙之犯意聯絡，並分工從事
    面試、辦理手機、收取手機等行為，就上開各次詐欺犯行，
    已有合意存在，並以分工實施方式以求達到目的，足見被告
    等人於廣鑫公司任職期間，就附表二所示各次詐欺取財犯行
    ，分別與共犯黃弘德等人成立共同正犯關係（各次參與詐欺
    取財犯行之共同正犯，均詳如附表二所示）。
(四)、綜上所述，本件事證明確，被告等人上開詐欺犯行，均堪認
    定，應依法論科。
三、核被告等人所為，均係犯刑法第339 條第1 項之詐欺取財罪
    。被告等人所犯附表二所示各次詐欺犯行，分別與黃弘德等
    人之間，各具有犯意聯絡及行為分擔，皆為共同正犯（其中
    共同被告庚○○參與附表二編號1 至5 所示犯行。各次參與
    詐欺取財犯行之共同正犯，均詳如附表二所示）。被告子○○所犯附表二編號1 至21之詐欺取財罪21罪、被告寅○○所
    犯附表二編號4 至21所示詐欺取財罪18罪、被告丑○○所犯
    附表二編號7 至21所示之詐欺取財罪15罪、被告乙○○、戊○○、丁○○所犯附表二編號6 至21所示之詐欺取財罪16罪
    ，均犯意各別，行為互殊，應分論併罰。
四、原審據以論處被告等人罪刑，固非無見。惟查：
(一)、按法院對有罪被告之科刑，為符合罪刑相當之原則，以求個
    案裁判之妥當性，自應就該繫屬之個案依刑法第57條規定，
    審酌行為人及其行為等一切情狀，為整體之評價，使罪刑相
    當，輕重得宜。查本件第一審判決係審酌被告等人「犯罪後
    均否認犯行，犯後態度不佳」等一切情狀而量處被告等人有
    期徒刑2 年7 月等之刑，而刑法第57條第10款所稱犯罪後之
    態度，即包含犯人於犯罪後，是否有坦承犯行，足徵有悔悟
    之意等情狀，本件被告等人於原審判決後，在本院均已坦承
    犯行，足徵被告等人犯罪後之態度與第一審比較，已然不同
    。原審未及審酌被告等人上述犯罪後之態度，以為科刑之衡
    酌事由，自屬未洽（最高法院88年臺上字第6723號判決意旨
    參照）。
(二)、又對於數罪併罰，數宣告刑均得易科罰金，而定應執行之刑
    超過6 個月之案件，依司法院於98年6 月19日以釋字第662
    號解釋意旨，仍得易科罰金，原審於98年3 月26日裁判時未
    及適用前開解釋，亦有未恰。
(三)、被告丁○○所犯附表二編號6 至21所示16罪，分別與被告子
    ○○、寅○○、丑○○、乙○○、戊○○及共犯黃弘德等人
    具有犯意聯絡及行為分擔，為共同正犯，惟原判決於主文未
    載明「共同」之旨。另原判決犯罪事實認定被告等人「向附
    表二所示應徵者呂天和等人詐騙」等語，惟判決理由及附表
    二所示應徵者（被害人）並無「呂天和」之人（判決書第4
    、17-21 頁），亦有事實與理由矛盾之違誤。
五、被告等人以原審量刑過重為由提起上訴指摘原判決不當，並
    非無理由，且原判決亦有上開可議之處，自應由本院將原判
    決關於被告子○○、寅○○、乙○○、丑○○、戊○○、丁○○等人有罪部分撤銷改判。本院審酌被告等人均年輕力壯
    ，不思以正途賺取所需，竟受僱於共犯黃弘德，共犯本件假
    應徵、真詐財之詐欺犯行，利用求職者急欲謀職之弱點，藉
    機詐取附表二所示財物，使被害人受有損害，被告等人之行
    為確有可議之處，量刑本不宜輕，惟念其等於本院均已坦承
    犯行，並積極與被害人或其家屬洽談和解，除附表二編號3
    （被告子○○部分）、10、17所示被害人因無法聯繫或通知
    未遵期未到庭，而無法直接洽談和解事宜外（被告等人於準
    備程序已備妥和解現金欲與被害人進行和解，惟附表二編號
    3 、10、17所示之被害人均未到庭），其餘部分均已達成和
    解等情，已據被告等人陳明在卷，並有和解書及本院製作之
    和解筆錄在卷可稽（本院卷第189-245 、331-33 4頁），足
    見犯後已盡力彌補其等犯行所造成之損害，顯有悔改之意，
    且均無犯罪前科紀錄，有被告等人之臺灣高等法院被告全國
    前案紀錄表在卷可證（本院卷第340-345 頁），並參酌被告
    子○○、寅○○擔任總經理特助，總理各項事務，並教導儲
    備幹部面試說詞，其2 人所參與本件假藉公司徵才行詐騙之
    實行為之程度較被告乙○○、丑○○、戊○○、丁○○為深
    ，其2 人所處之刑不宜輕於乙○○、丑○○、戊○○、丁○○等一切情狀，分別量處如主文第2 至7 項所示之刑及易科
    罰金之折算標準，並各定其應執行刑及易科罰金之折算標準
    。又被告等人均未曾受有期徒刑以上刑之宣告，有前揭臺灣
    高等法院被告前案紀錄表在卷可按，其等因一時失慮，致罹
    刑典，且犯後已坦承犯行，並積極與被害人或其家屬洽談、
    達成和解，顯有悔意，已詳如前述，信其經此偵、審程序後
    ，應知所警惕而無再犯之虞，其等所受宣告之刑，均以暫不
    執行其刑為當，並參酌其等上開所犯情節，爰分別諭知被告
    子○○、寅○○均緩刑4 年，被告乙○○、丑○○、戊○○
    、丁○○等人均緩刑3 年；並依刑法第74條第2 項第5 款之
    規定，命被告子○○、寅○○應向檢察官指定之政府機關、
    政府機構、行政法人、社區或其他符合公益目的之機構或團
    體，提供180 小時之義務勞務，被告乙○○、丑○○、戊○○、丁○○各應向檢察官指定之政府機關、政府機構、行政
    法人、社區或其他符合公益目的之機構或團體，提供120 小
    時之義務勞務，併均依同法第93條第1 項第2 款之規定，諭
    知於緩刑期間付保護管束，以啟自新。扣案附表三所示之物
    ，為廣鑫公司之物品，為共犯黃弘德所有之事實，業經被告
    子○○於警詢時供述明確，且係供被告等人犯附表二所示詐
    欺取財犯罪所用之物，業經本院認定如前，爰依刑法第38條
    第1 項第2 款規定，分別於被告等人所犯各次詐欺取財罪刑
    下宣告沒收之。至其餘扣案物，經核與被告等人本件詐欺犯
    行無涉，爰不為沒收之諭知，附此敘明。
六、同案被告壬○○、庚○○原審科刑判決部分，因其等於98年
    7 月24日具狀撤回上訴確定，有撤回上訴聲請書可憑（本院
    卷第104-105 頁）；另被告子○○、寅○○、乙○○、丑○○、戊○○、丁○○及共同被告壬○○、庚○○等人原審諭
    知無罪部分，因檢察官均未提起上訴，此部分亦已確定，均
    不另論列，附此敘明。
據上論斷，應依刑事訴訟法第369 條第1 項前段、第364 條、第
299 條第1 項前段，刑法第28條、第339 條第1 項、第41條第1
項前段、第51條第5 款、第74條第1 項第1 款、第2 項第5 款、
第93條第1 項第2 款、第38條第1 項第2 款，刑法施行法第1 條
之1 ，判決如主文。
本案經檢察官孫小玲到庭執行職務。
中    華    民    國    98    年    12    月    30    日
                  刑事第三庭    審判長法  官    莊崑山
                                      法  官    莊松泉
                                      法  官    唐照明
以上正本證明與原本無異。
不得上訴。
中    華    民    國    98    年    12    月    30    日
                                      書記官    黃琳群
附錄法條：
中華民國刑法第339條第1項
意圖為自己或第三人不法之所有，以詐術使人將本人或第三人之
物交付者，處 5 年以下有期徒刑、拘役或科或併科 1 千元以下
罰金。
 ┌─────────────────────────────┐
 │98年度上易字第482、483號附表一：                          │
 ├──┬────┬────────┬────────────┤
 │編號│姓名    │綽號（履歷表上簽│任職期間（民國）        │
 │    │        │名）            │                        │
 ├──┼────┼────────┼────────────┤
 │ 1  │子○○  │「小龍」、「隆」│96年6 月19日起至96年7 月│
 │    │        │、「志隆」      │25日遭警查獲止          │
 ├──┼────┼────────┼────────────┤
 │ 2  │寅○○  │「easy」、「龍一│96年6 月22日起至96年7 月│
 │    │        │ 」             │25日為警查獲止          │
 ├──┼────┼────────┼────────────┤
 │ 3  │庚○○  │「翁」、「小翁」│96年6 月10日起至96年7 月│
 │    │        │                │1 日止                  │
 ├──┼────┼────────┼────────────┤
 │ 4  │乙○○  │「俊宏」        │96年7 月3 日起至同月7 月│
 │    │        │                │25日為警查獲止          │
 ├──┼────┼────────┼────────────┤
 │ 5  │丑○○  │「賢」          │96年7 月4 日起至同月7 月│
 │    │        │                │25 日 為警查獲止        │
 ├──┼────┼────────┼────────────┤
 │ 6  │戊○○  │「霆」、「晏霆」│96年7 月3 日起至同月7月 │
 │    │        │                │25日為警查獲止          │
 ├──┼────┼────────┼────────────┤
 │ 7  │丁○○  │「運」、「政運」│96年6月29日起至同年7月  │
 │    │        │                │25日為警查獲止          │
 └──┴────┴────────┴────────────┘
 ┌────────────────────────────────────────┐
 │98年度上易字第482、483號附表二：                                                │
 ├──┬───┬──────┬──────────────┬───────────┤
 │編號│應徵者│應徵之時間及│共                 犯       │詐取之財物            │
 │    │姓名（│工作項目    │                            │                      │
 │    │起訴書│            │                            │                      │
 │    │編號）│            │                            │                      │
 ├──┼───┼──────┼──────────────┼───────────┤
 │1   │己○○│96年6 月19日│黃弘德、子○○、庚○○      │申辦臺灣大哥大公司月租│
 │    │(11)  │清潔工，有派│                            │費801 元方案所附手機1 │
 │    │      │工7 天，但未│                            │支（門號0000000000）。│
 │    │      │領得薪資    │                            │                      │
 ├──┼───┼──────┼──────────────┼───────────┤
 │2   │陳建豪│96年6 月20日│黃弘德、子○○、庚○○      │申辦遠傳電信公司月租費│
 │    │(31)  │管理員，未派│                            │990 元方案所附三星牌  │
 │    │      │工          │                            │D528型手機1 支（門號  │
 │    │      │            │                            │0000000000），手機由公│
 │    │      │            │                            │司取走。              │
 ├──┼───┼──────┼──────────────┼───────────┤
 │3   │甲○○│96年6 月21日│黃弘德、子○○、庚○○      │申辦遠傳電信公司月租費│
 │    │(12)  │粗工，僅派工│                            │765 元方案之手機1 支（│
 │    │      │1天，領取薪 │                            │門號0000000000）。    │
 │    │      │資5百元     │                            │                      │
 ├──┼───┼──────┼──────────────┼───────────┤
 │4   │張榮坤│96年6 月22日│黃弘德、子○○、寅○○、翁愖│申辦遠傳電信公司月租│
 │    │(32)  │司機，未派工│晃                          │費990 方案所附手機1 支│
 │    │      │            │                            │（門號0000000000）。  │
 │    │      │            │                            │繳交置裝費1 千3 百  │
 │    │      │            │                            │  元。                │
 ├──┼───┼──────┼──────────────┼───────────┤
 │5   │簡水鉗│96年6 月25日│黃弘德、子○○、寅○○、翁愖│申辦遠傳電信公司月租│
 │    │(13)  │司機        │晃                          │費765 元方案所附手機1 │
 │    │      │            │                            │支（門號0000000000）。│
 │    │      │            │                            │繳交置裝費1 千3 百  │
 │    │      │            │                            │  元。                │
 ├──┼───┼──────┼──────────────┼───────────┤
 │6   │陳玠豐│96年7 月3日 │黃弘德、子○○、寅○○、王俊│申辦遠傳電信公司月租費│
 │    │(33)  │粗工，派工9 │宏、戊○○、丁○○          │990 方案所附手機1 支（│
 │    │      │ 天，僅領得 │                            │門號0000000000）。    │
 │    │      │2 天薪資    │                            │                      │
 ├──┼───┼──────┼──────────────┼───────────┤
 │7   │林宏杰│96年7 月5 日│黃弘德、子○○、寅○○、王俊│申辦遠傳大電信公司門號│
 │    │(14)  │作業員，僅派│宏、丑○○、戊○○、丁○○  │所附手機1 支（門號0930│
 │    │      │工2 天，領取│                            │176625）。            │
 │    │      │薪資2 千元  │                            │                      │
 ├──┼───┼──────┼──────────────┼───────────┤
 │8   │李達仁│96年7 月5日 │黃弘德、子○○、寅○○、王俊│繳交置裝費1 千5 百元。│
 │    │(15)  │司機，未派工│宏、丑○○、戊○○、丁○○  │                      │
 ├──┼───┼──────┼──────────────┼───────────┤
 │9   │汪鼎盛│96年7 月9日 │黃弘德、子○○、寅○○、王俊│申辦臺灣大哥大公司月租│
 │    │(16)  │粗工，未派  │宏、丑○○、戊○○、丁○○  │費900 元方案所附NOKIA5│
 │    │      │工          │                            │200 型手機1 支（門號09│
 │    │      │            │                            │00000000）。          │
 ├──┼───┼──────┼──────────────┼───────────┤
 │10  │丙○○│96年7 月10日│黃弘德、子○○、寅○○、王俊│繳交置裝費1 千3 百元。│
 │    │(17)  │司機，未派工│宏、丑○○、戊○○、丁○○  │（已退費）            │
 │    │      │            │                            │                      │
 ├──┼───┼──────┼──────────────┼───────────┤
 │11  │李慶璋│96年7 月11日│黃弘德、子○○、寅○○、王俊│申辦手機1 支（門號0930│
 │    │(18)  │作業員，僅派│宏、丑○○、戊○○、丁○○  │175235）。            │
 │    │      │工1 天      │                            │                      │
 ├──┼───┼──────┼──────────────┼───────────┤
 │12  │辛○○│96年7 月14日│黃弘德、子○○、寅○○、王俊│申辦臺灣大哥大公司月│
 │    │(19)  │司機，未派工│宏、丑○○、戊○○、丁○○  │租費968 元方案所附摩托│
 │    │      │            │                            │羅拉381 型手機1 支（門│
 │    │      │            │                            │號0000000000），手機由│
 │    │      │            │                            │公司取走。            │
 │    │      │            │                            │繳交置裝費1 千3 百元│
 │    │      │            │                            │。                    │
 ├──┼───┼──────┼──────────────┼───────────┤
 │13  │申吉清│96年7 月16日│黃弘德、子○○、寅○○、王俊│繳交置裝費1 千3 百元│
 │    │(20)  │司機未派工  │宏、丑○○、戊○○、丁○○  │。                    │
 │    │      │            │                            │繳交司機休息站公積金│
 │    │      │            │                            │  3千元。             │
 ├──┼───┼──────┼──────────────┼───────────┤
 │14  │癸○○│96年7 月17日│黃弘德、子○○、寅○○、王俊│申辦臺灣大哥大公司月租│
 │    │(21)  │清潔工，未派│宏、丑○○、戊○○、丁○○  │費968 元方案所附摩托羅│
 │    │      │工          │                            │拉C381型手機1 支（門號│
 │    │      │            │                            │0000000000）。        │
 ├──┼───┼──────┼──────────────┼───────────┤
 │15  │林昡鄃│96年7 月17日│黃弘德、子○○、寅○○、王俊│申辦遠傳公司月租費765 │
 │    │(22)  │作業員，未派│宏、丑○○、戊○○、丁○○  │方案所附手機1 支（門號│
 │    │      │工          │                            │0000000000）。        │
 ├──┼───┼──────┼──────────────┼───────────┤
 │16  │鄒年凱│96年7 月18日│黃弘德、子○○、寅○○、王俊│申辦手機1 支（門號  │
 │    │(23)  │司機，未派工│宏、丑○○、戊○○、丁○○  │  0000000000）。      │
 │    │      │            │                            │繳交置裝費1 千3 百元│
 │    │      │            │                            │  。                  │
 ├──┼───┼──────┼──────────────┼───────────┤
 │17  │潘進龍│96年7 月18日│黃弘德、子○○、寅○○、王俊│申辦和信公司月租費765 │                                    和
 │    │(24)  │司機，未派工│宏、丑○○、戊○○、丁○○  │元方案之手機1 支（門號│
 │    │      │；從事4 天粗│                            │0000000000）。        │
 │    │      │工之工作，未│                            │                      │
 │    │      │領得薪資    │                            │                      │
 ├──┼───┼──────┼──────────────┼───────────┤
 │18  │呂戈  │96年7 月19日│黃弘德、子○○、寅○○、王俊│申辦遠傳公司月租費1180│
 │    │(25)  │粗工，派工6 │宏、丑○○、戊○○、丁○○  │元方案之手機1 支（門號│
 │    │      │天，未領得薪│                            │0000000000）。        │
 │    │      │資          │                            │                      │
 ├──┼───┼──────┼──────────────┼───────────┤
 │19  │林坤達│96年7 月23日│黃弘德、子○○、寅○○、王俊│申辦臺灣大哥大公司月│
 │    │(26)  │司機，未派工│宏、丑○○、戊○○、丁○○  │  租費968 元方案之摩托│
 │    │      │            │                            │  羅拉C139型手機1 支（│
 │    │      │            │                            │  門號0000000000）。  │
 │    │      │            │                            │繳交置裝費1 千3 百元│
 │    │      │            │                            │  。                  │
 ├──┼───┼──────┼──────────────┼───────────┤
 │20  │卯○○│96年7 月24日│黃弘德、子○○、寅○○、王俊│申辦和信公司月租費76│
 │    │(27)  │司機，未派工│宏、丑○○、戊○○、丁○○  │  5 元方案之手機1 支（│
 │    │      │            │                            │  門號0000000000）。  │
 │    │      │            │                            │繳交置裝費1 千3 百元│
 │    │      │            │                            │  。                  │
 ├──┼───┼──────┼──────────────┼───────────┤
 │21  │葉茂琳│96年7 月24日│黃弘德、子○○、寅○○、王俊│申辦遠傳公司月租費1018│
 │    │(28)  │粗工，未派工│宏、丑○○、戊○○、丁○○  │元方案之手機1 支（門號│
 │    │      │            │                            │0000000000）。        │
 └──┴───┴──────┴──────────────┴───────────┘
 ┌──────────────────────────────┐
 │98年度上易字第482、483號附表三：                            │
 ├───┬──────────────────────────┤
 │編號  │物    品    名    稱                                │
 ├───┼──────────────────────────┤
 │  1   │工作日誌11張                                        │
 ├───┼──────────────────────────┤
 │  2   │廣鑫公司名片1盒                                     │
 ├───┼──────────────────────────┤
 │  3   │自由時報分類廣告1張                                 │
 ├───┼──────────────────────────┤
 │  4   │自由時報分類廣告收據2張                             │
 ├───┼──────────────────────────┤
 │  5   │派工用聯絡名單2張                                   │
 └───┴──────────────────────────┘
                                     98年度上易字第483號
上  訴  人
即  被  告  子○○  男  民國○○年○月○日生
                    身分證統一編號：Ｚ000000000號
                    住屏東縣高樹鄉○○村○○路3號
            寅○○  男  民國○○年○月○○日生
                    身分證統一編號：Ｚ000000000號
                    住高雄縣鳳山市○○街221號
                    居高雄市前鎮區○○○路220巷1號17樓
上二人共同
選任辯護人  梁智豪律師
上  訴  人
即  被  告  乙○○  男  民國○○年○月○日生
                    身分證統一編號：Ｚ000000000號
                    住高雄縣鳳山市○○○路2號5樓
選任辯護人  蔡祥銘律師
            蔡晉祐律師
上  訴  人
即  被  告  丑○○  男  民國○○年○月○○日生
                    身分證統一編號：Ｚ000000000號
                    住高雄市前鎮區○○○街3巷16之3號
                    居高雄市前鎮區○○○街3巷16之3號4樓
            戊○○  男  民國○○年○ 月○ 日生
                    身分證統一編號：Ｚ000000000號
                    住高雄縣大寮鄉○○路7巷46號
上二人共同
選任辯護人  王仁聰律師
            劉思龍律師
上  訴  人
即  被  告  丁○○  男  民國○○年○月○○日生
                    身分證統一編號：Ｚ000000000號
                    住高雄市○○區○○路316巷4號
選任辯護人  朱立人律師
上列上訴人因詐欺案件，不服臺灣高雄地方法院96年度易字第37
32號、97年度易字第426 號中華民國98年3 月26日第一審判決（
起訴案號：臺灣高雄地方法院檢察署96年度偵字第21183 、2387
5 號、96年度蒞字第25345 號、97年度蒞追字第7 號），提起上
訴，本院判決如下：
    主  文
原判決關於子○○、寅○○、乙○○、丑○○、戊○○、丁○○
有罪部分均撤銷。
子○○共同犯附表二編號一至二十一所示之詐欺取財罪，共貳拾
壹罪，各處有期徒刑月，如易科罰金，均以新臺幣壹仟元折算
壹日；附表三所示之物均沒收。應執行有期徒刑貳年，如易科罰
金，以新臺幣壹仟元折算壹日；緩刑肆年，緩刑期間付保護管束
，並向檢察官指定之政府機關、政府機構、行政法人、社區或其
他符合公益目的之機構或團體，提供壹佰捌拾小時之義務勞務；
附表三所示之物均沒收。
寅○○共同犯附表二編號四至二十一所示之詐欺取財罪，共拾捌
罪，各處有期徒刑月，如易科罰金，均以新臺幣壹仟元折算壹
日；附表三所示之物均沒收。應執行有期徒刑壹年拾月，如易科
罰金，以新臺幣壹仟元折算壹日；緩刑肆年，緩刑期間付保護管
束，並向檢察官指定之政府機關、政府機構、行政法人、社區或
其他符合公益目的之機構或團體，提供壹佰捌拾小時之義務勞務
；附表三所示之物均沒收。
乙○○共同犯附表二編號六至二十一所示之詐欺取財罪，共拾陸
罪，各處有期徒刑貳月，如易科罰金，均以新臺幣壹仟元折算壹
日；附表三所示之物均沒收。應執行有期徒刑壹年月，如易科
罰金，以新臺幣壹仟元折算壹日；緩刑年，緩刑期間付保護管
束，並向檢察官指定之政府機關、政府機構、行政法人、社區或
其他符合公益目的之機構或團體，提供壹佰貳拾小時之義務勞務
；附表三所示之物均沒收。
丑○○共同犯附表二編號七至二十一號所示之詐欺取財罪，共拾
伍罪，各處有期徒刑貳月，如易科罰金，均以新臺幣壹仟元折算
壹日；附表三所示之物均沒收。應執行有期徒刑壹年貳月，如易
科罰金，以新臺幣壹仟元折算壹日；緩刑年，緩刑期間付保護
管束，並向檢察官指定之政府機關、政府機構、行政法人、社區
或其他符合公益目的之機構或團體，提供壹佰貳拾小時之義務勞
務；附表三所示之物均沒收。
戊○○共同犯附表二編號六至二十一所示之詐欺取財罪，共拾陸
罪，各處有期徒刑貳月，如易科罰金，均以新臺幣壹仟元折算壹
日；附表三所示之物均沒收。應執行有期徒刑壹年月，如易科
罰金，以新臺幣壹仟元折算壹日；緩刑年，緩刑期間付保護管
束，並向檢察官指定之政府機關、政府機構、行政法人、社區或
其他符合公益目的之機構或團體，提供壹佰貳拾小時之義務勞務
；附表三所示之物均沒收。
丁○○共同犯附表二編號六至二十一所示之詐欺取財罪，共拾陸
罪，各處有期徒刑貳月，如易科罰金，均以新臺幣壹仟元折算壹
日；附表三所示之物均沒收。應執行有期徒刑壹年月，如易科
罰金，以新臺幣壹仟元折算壹日；緩刑年，緩刑期間付保護管
束，並向檢察官指定之政府機關、政府機構、行政法人、社區或
其他符合公益目的之機構或團體，提供壹佰貳拾小時之義務勞務
；附表三所示之物均沒收。
    事  實
一、子○○、寅○○、庚○○（業經原審判決確定）、乙○○、
    丑○○、戊○○、丁○○分別於附表一所示時間受僱於由黃
    弘德（另案通緝中）擔任負責人之「廣鑫工程公司」（民國
    96年5 月初成立，設在高雄市○○○路288 號6 樓之2 ，嗣
    於96年5 月中旬遷移至高雄市前鎮區○○○路157 號4 樓之
    2 ，下稱廣鑫公司），子○○、寅○○擔任總經理特助，負
    責求職面試，教導面試人員如何應對求職者並綜理全部事務
    ，庚○○、乙○○、丑○○、戊○○、丁○○，擔任儲備幹
    部，負責擔任求職面試及帶同求職者前往通訊行辦理手機等
    工作，並由不知情之楊淨淋、李襄、劉冠妤、程筱婷、廖禾
    溱（以上5 人均經檢察官不起訴處分確定）擔任行政助理及
    總機工作，子○○、寅○○、庚○○、乙○○、丑○○、戊○○、丁○○與黃弘德等人，分別於附表所示之時間，共同
    意圖為自己不法所有並基於詐欺取財之犯意聯絡（各次參與
    之共同正犯如附表二所示），於其等任職廣鑫公司期間，利
    用求職者求職心切心理從事詐騙，其等之詐騙之手法，係在
    自由時報紙刊登「廣鑫企業、誠徵司機、粗工、清潔員、作
    業員」之徵聘廣告，於見報之應徵者來電詢問時，先由不知
    情之行政助理安排前來應徵面試，待應徵者前來「廣鑫公司
    」應徵，乃分別由子○○、寅○○、庚○○、乙○○、丑○○、戊○○、丁○○進行面試，對應徵者聲稱需先辦理新的
    門號搭配手機以方便聯絡，門號晶片卡由應徵者使用，新辦
    理門號所搭配之手機暫由公司保管，電信帳單新臺幣（下同
    ）1 千元內由公司支付，若申辦行動電話即可至公司上班，
    若應徵司機需再繳交8 百元或1 千3 百元之置裝費及3 千元
    之司機休息站公積金等語，其等即上開手法，向附表二所示
    應徵者詐騙，致使如附表二所示之應徵者為求得工作因而陷
    於錯誤，繳交司機置裝費、司機休息站公積金，或經陪同前
    往台灣大哥大、和信、遠傳等電信公司門市通訊行或直接在
    廣鑫公司，辦理台灣大哥大、和信、遠傳等電信公司高月租
    費門號方案，並交付該等高月租費方案所搭配之高單價手機
    ，致附表二所示之人受有損害（應徵者之姓名、應徵項目、
    參與詐騙之共犯、詐取之財物等事項，均詳附表二所示），
    總計子○○、寅○○、庚○○、乙○○、丑○○、戊○○、
    丁○○於其等任職期間，以此等方式所參與詐騙之次數，子
    ○○為21次（附表二編號1 至21）、寅○○18次（附表二編
    號4 至21）、乙○○16次（附表二編號6 至21）、丑○○15
    次（附表二編號7 至21）、戊○○16次（附表二編號6 至21
    ）、丁○○16次（附表二編號6 至21）。嗣有求職者林國豐
    發覺有異向臺灣高雄地方法院檢察署舉發，經該署檢察官指
    揮高雄市政府警察局前鎮分局循線調查，於96年7 月25日前
    往位於高雄市前鎮區○○○路157 號4 樓「廣鑫公司」進行
    搜索，扣得附表三所示黃強德所有供子○○等人為上開詐欺
    犯行所用之物，而悉上情。
二、案經高雄市政府警察局前鎮分局移送臺灣高雄地方法院檢察
    署檢察官偵查起訴。
    理  由
一、本件被告等人所犯係死刑、無期徒刑、最輕本刑為3 年以上
    有期徒刑以外之罪，被告就被訴事實為有罪之陳述，經本院
    聽取當事人之意見後，依刑事訴訟法第273 條之1 第1 項之
    規定，裁定進行簡式審判程序。本件卷內之人證、書證等證
    據，依同法第273 條之2 規定，不受第159 條第1 項關於傳
    聞法則規定之限制，均有證據能力，合先明。
二、上開事實，業據被告等人於本院審理時坦承不諱（本院卷第
    186-187、264-268 頁），且查：
(一)、被告等人於附表一所示時間內受僱於由黃弘德擔任負責人之
    「廣鑫公司」，被告子○○、寅○○擔任總經理特助，負責
    求職面試，教導面試人員如何應對求職者並綜理全部事務，
    共同被告庚○○及被告乙○○、丑○○、戊○○、丁○○等
    人擔任儲備幹部，負責擔任求職面試及帶同求職者前往通訊
    行辦理手機等工作，被告等人分對見報前來應徵之附表二所
    示之人進行面試以先辦理新的門號搭配手機，以方便聯絡，
    若應徵司機者，需再繳交置裝費及司機休息站公積金為由，
    詐欺附表二所示之人，致附表二所示之人陷於錯誤，交付辦
    理高月租費門號方案所搭配之高單價手機及置裝費、公積金
    ，手機則由黃弘德轉售牟利等情，為被告等人所坦承，並經
    證人即不知情之行政助理及總機人員楊淨淋、李襄、劉冠妤
    、程筱婷、廖禾溱於偵查及附表二所示應徵者分於警詢、原
    審證述綦詳，並經證人即和積電通訊公司職員陳靜玉證述：
    「黃弘德有出售中古手機」等語明確，復有臺灣大哥大、遠
    傳、和信等電信公司門號申請書及履歷表扣案可資佐證。
(二)、又共犯黃弘德所成立之廣鑫公司，係以上開詐欺手法詐取手
    機、制服訂製費、司機休息站公積金等情，業經附表二所示
    被害人證述明確，且一般公司聯絡員工，應無另行要求員工
    辦理手機門號之需要，廣鑫公司本身並無司機、粗工、清潔
    員、作業員之工作職缺，更無在確定可派遣應徵者工作前，
    即要求應徵者辦理新門號及保管求職者辦理新門號所搭配之
    手機，且廣鑫公司既以方便聯絡員工為由，要求應徵者辦理
    新門號，並由公司負擔月租費，倘非意圖行詐，以一般公司
    基於營運成本考量，應無要求應徵者辦理高月租費手機之理
    ，惟附表二所示求職者所申辦之新門號，其月租費竟屬700
    元至1180元之高月租費方案，再佐以廣鑫公司並無司機之職
    缺，亦未曾派遣應徵者從事司機工作一情，為被告等人所不
    否認，核與附表二所示應徵司機工作者於警詢中證述情節相
    符，既無確定可供應徵者擔任司機之工作，亦無司機休息站
    ，卻收取制服訂製費、司機休息站公積金，明顯不合常理，
    被告等人均為成年人，有相當之判斷事理能力，其等行為時
    均有詐欺之認識與犯意，應可認定。
(三)、被告等人任職廣鑫公司期間及參與各次詐騙之行為人，分別
    如附表一、二所示之事實，業經附表二所示之應徵者證述詳
    盡，並有被告乙○○、丑○○、戊○○、丁○○之履歷表及
    附表二所示之人之履歷表，且為被告等人所不爭執（本院卷
    第142 頁）。又其等對於廣鑫公司以刊登廣告之方式，對求
    職之被害人，以辦理門號保管手機及繳交制服費、休息站公
    積金等方式行騙一事，有共同詐騙之犯意聯絡，並分工從事
    面試、辦理手機、收取手機等行為，就上開各次詐欺犯行，
    已有合意存在，並以分工實施方式以求達到目的，足見被告
    等人於廣鑫公司任職期間，就附表二所示各次詐欺取財犯行
    ，分別與共犯黃弘德等人成立共同正犯關係（各次參與詐欺
    取財犯行之共同正犯，均詳如附表二所示）。
(四)、綜上所述，本件事證明確，被告等人上開詐欺犯行，均堪認
    定，應依法論科。
三、核被告等人所為，均係犯刑法第339 條第1 項之詐欺取財罪
    。被告等人所犯附表二所示各次詐欺犯行，分別與黃弘德等
    人之間，各具有犯意聯絡及行為分擔，皆為共同正犯（其中
    共同被告庚○○參與附表二編號1 至5 所示犯行。各次參與
    詐欺取財犯行之共同正犯，均詳如附表二所示）。被告子○○所犯附表二編號1 至21之詐欺取財罪21罪、被告寅○○所
    犯附表二編號4 至21所示詐欺取財罪18罪、被告丑○○所犯
    附表二編號7 至21所示之詐欺取財罪15罪、被告乙○○、戊○○、丁○○所犯附表二編號6 至21所示之詐欺取財罪16罪
    ，均犯意各別，行為互殊，應分論併罰。
四、原審據以論處被告等人罪刑，固非無見。惟查：
(一)、按法院對有罪被告之科刑，為符合罪刑相當之原則，以求個
    案裁判之妥當性，自應就該繫屬之個案依刑法第57條規定，
    審酌行為人及其行為等一切情狀，為整體之評價，使罪刑相
    當，輕重得宜。查本件第一審判決係審酌被告等人「犯罪後
    均否認犯行，犯後態度不佳」等一切情狀而量處被告等人有
    期徒刑2 年7 月等之刑，而刑法第57條第10款所稱犯罪後之
    態度，即包含犯人於犯罪後，是否有坦承犯行，足徵有悔悟
    之意等情狀，本件被告等人於原審判決後，在本院均已坦承
    犯行，足徵被告等人犯罪後之態度與第一審比較，已然不同
    。原審未及審酌被告等人上述犯罪後之態度，以為科刑之衡
    酌事由，自屬未洽（最高法院88年臺上字第6723號判決意旨
    參照）。
(二)、又對於數罪併罰，數宣告刑均得易科罰金，而定應執行之刑
    超過6 個月之案件，依司法院於98年6 月19日以釋字第662
    號解釋意旨，仍得易科罰金，原審於98年3 月26日裁判時未
    及適用前開解釋，亦有未恰。
(三)、被告丁○○所犯附表二編號6 至21所示16罪，分別與被告子
    ○○、寅○○、丑○○、乙○○、戊○○及共犯黃弘德等人
    具有犯意聯絡及行為分擔，為共同正犯，惟原判決於主文未
    載明「共同」之旨。另原判決犯罪事實認定被告等人「向附
    表二所示應徵者呂天和等人詐騙」等語，惟判決理由及附表
    二所示應徵者（被害人）並無「呂天和」之人（判決書第4
    、17-21 頁），亦有事實與理由矛盾之違誤。
五、被告等人以原審量刑過重為由提起上訴指摘原判決不當，並
    非無理由，且原判決亦有上開可議之處，自應由本院將原判
    決關於被告子○○、寅○○、乙○○、丑○○、戊○○、丁○○等人有罪部分撤銷改判。本院審酌被告等人均年輕力壯
    ，不思以正途賺取所需，竟受僱於共犯黃弘德，共犯本件假
    應徵、真詐財之詐欺犯行，利用求職者急欲謀職之弱點，藉
    機詐取附表二所示財物，使被害人受有損害，被告等人之行
    為確有可議之處，量刑本不宜輕，惟念其等於本院均已坦承
    犯行，並積極與被害人或其家屬洽談和解，除附表二編號3
    （被告子○○部分）、10、17所示被害人因無法聯繫或通知
    未遵期未到庭，而無法直接洽談和解事宜外（被告等人於準
    備程序已備妥和解現金欲與被害人進行和解，惟附表二編號
    3 、10、17所示之被害人均未到庭），其餘部分均已達成和
    解等情，已據被告等人陳明在卷，並有和解書及本院製作之
    和解筆錄在卷可稽（本院卷第189-245 、331-33 4頁），足
    見犯後已盡力彌補其等犯行所造成之損害，顯有悔改之意，
    且均無犯罪前科紀錄，有被告等人之臺灣高等法院被告全國
    前案紀錄表在卷可證（本院卷第340-345 頁），並參酌被告
    子○○、寅○○擔任總經理特助，總理各項事務，並教導儲
    備幹部面試說詞，其2 人所參與本件假藉公司徵才行詐騙之
    實行為之程度較被告乙○○、丑○○、戊○○、丁○○為深
    ，其2 人所處之刑不宜輕於乙○○、丑○○、戊○○、丁○○等一切情狀，分別量處如主文第2 至7 項所示之刑及易科
    罰金之折算標準，並各定其應執行刑及易科罰金之折算標準
    。又被告等人均未曾受有期徒刑以上刑之宣告，有前揭臺灣
    高等法院被告前案紀錄表在卷可按，其等因一時失慮，致罹
    刑典，且犯後已坦承犯行，並積極與被害人或其家屬洽談、
    達成和解，顯有悔意，已詳如前述，信其經此偵、審程序後
    ，應知所警惕而無再犯之虞，其等所受宣告之刑，均以暫不
    執行其刑為當，並參酌其等上開所犯情節，爰分別諭知被告
    子○○、寅○○均緩刑4 年，被告乙○○、丑○○、戊○○
    、丁○○等人均緩刑3 年；並依刑法第74條第2 項第5 款之
    規定，命被告子○○、寅○○應向檢察官指定之政府機關、
    政府機構、行政法人、社區或其他符合公益目的之機構或團
    體，提供180 小時之義務勞務，被告乙○○、丑○○、戊○○、丁○○各應向檢察官指定之政府機關、政府機構、行政
    法人、社區或其他符合公益目的之機構或團體，提供120 小
    時之義務勞務，併均依同法第93條第1 項第2 款之規定，諭
    知於緩刑期間付保護管束，以啟自新。扣案附表三所示之物
    ，為廣鑫公司之物品，為共犯黃弘德所有之事實，業經被告
    子○○於警詢時供述明確，且係供被告等人犯附表二所示詐
    欺取財犯罪所用之物，業經本院認定如前，爰依刑法第38條
    第1 項第2 款規定，分別於被告等人所犯各次詐欺取財罪刑
    下宣告沒收之。至其餘扣案物，經核與被告等人本件詐欺犯
    行無涉，爰不為沒收之諭知，附此敘明。
六、同案被告壬○○、庚○○原審科刑判決部分，因其等於98年
    7 月24日具狀撤回上訴確定，有撤回上訴聲請書可憑（本院
    卷第104-105 頁）；另被告子○○、寅○○、乙○○、丑○○、戊○○、丁○○及共同被告壬○○、庚○○等人原審諭
    知無罪部分，因檢察官均未提起上訴，此部分亦已確定，均
    不另論列，附此敘明。
據上論斷，應依刑事訴訟法第369 條第1 項前段、第364 條、第
299 條第1 項前段，刑法第28條、第339 條第1 項、第41條第1
項前段、第51條第5 款、第74條第1 項第1 款、第2 項第5 款、
第93條第1 項第2 款、第38條第1 項第2 款，刑法施行法第1 條
之1 ，判決如主文。
本案經檢察官孫小玲到庭執行職務。
中    華    民    國    98    年    12    月    30    日
                  刑事第三庭    審判長法  官    莊崑山
                                      法  官    莊松泉
                                      法  官    唐照明
以上正本證明與原本無異。
不得上訴。
中    華    民    國    98    年    12    月    30    日
                                      書記官    黃琳群
附錄法條：
中華民國刑法第339條第1項
意圖為自己或第三人不法之所有，以詐術使人將本人或第三人之
物交付者，處 5 年以下有期徒刑、拘役或科或併科 1 千元以下
罰金。
 ┌─────────────────────────────┐
 │98年度上易字第482、483號附表一：                          │
 ├──┬────┬────────┬────────────┤
 │編號│姓名    │綽號（履歷表上簽│任職期間（民國）        │
 │    │        │名）            │                        │
 ├──┼────┼────────┼────────────┤
 │ 1  │子○○  │「小龍」、「隆」│96年6 月19日起至96年7 月│
 │    │        │、「志隆」      │25日遭警查獲止          │
 ├──┼────┼────────┼────────────┤
 │ 2  │寅○○  │「easy」、「龍一│96年6 月22日起至96年7 月│
 │    │        │ 」             │25日為警查獲止          │
 ├──┼────┼────────┼────────────┤
 │ 3  │庚○○  │「翁」、「小翁」│96年6 月10日起至96年7 月│
 │    │        │                │1 日止                  │
 ├──┼────┼────────┼────────────┤
 │ 4  │乙○○  │「俊宏」        │96年7 月3 日起至同月7 月│
 │    │        │                │25日為警查獲止          │
 ├──┼────┼────────┼────────────┤
 │ 5  │丑○○  │「賢」          │96年7 月4 日起至同月7 月│
 │    │        │                │25 日 為警查獲止        │
 ├──┼────┼────────┼────────────┤
 │ 6  │戊○○  │「霆」、「晏霆」│96年7 月3 日起至同月7月 │
 │    │        │                │25日為警查獲止          │
 ├──┼────┼────────┼────────────┤
 │ 7  │丁○○  │「運」、「政運」│96年6月29日起至同年7月  │
 │    │        │                │25日為警查獲止          │
 └──┴────┴────────┴────────────┘
 ┌────────────────────────────────────────┐
 │98年度上易字第482、483號附表二：                                                │
 ├──┬───┬──────┬──────────────┬───────────┤
 │編號│應徵者│應徵之時間及│共                 犯       │詐取之財物            │
 │    │姓名（│工作項目    │                            │                      │
 │    │起訴書│            │                            │                      │
 │    │編號）│            │                            │                      │
 ├──┼───┼──────┼──────────────┼───────────┤
 │1   │己○○│96年6 月19日│黃弘德、子○○、庚○○      │申辦臺灣大哥大公司月租│
 │    │(11)  │清潔工，有派│                            │費801 元方案所附手機1 │
 │    │      │工7 天，但未│                            │支（門號0000000000）。│
 │    │      │領得薪資    │                            │                      │
 ├──┼───┼──────┼──────────────┼───────────┤
 │2   │陳建豪│96年6 月20日│黃弘德、子○○、庚○○      │申辦遠傳電信公司月租費│
 │    │(31)  │管理員，未派│                            │990 元方案所附三星牌  │
 │    │      │工          │                            │D528型手機1 支（門號  │
 │    │      │            │                            │0000000000），手機由公│
 │    │      │            │                            │司取走。              │
 ├──┼───┼──────┼──────────────┼───────────┤
 │3   │甲○○│96年6 月21日│黃弘德、子○○、庚○○      │申辦遠傳電信公司月租費│
 │    │(12)  │粗工，僅派工│                            │765 元方案之手機1 支（│
 │    │      │1天，領取薪 │                            │門號0000000000）。    │
 │    │      │資5百元     │                            │                      │
 ├──┼───┼──────┼──────────────┼───────────┤
 │4   │張榮坤│96年6 月22日│黃弘德、子○○、寅○○、翁愖│申辦遠傳電信公司月租│
 │    │(32)  │司機，未派工│晃                          │費990 方案所附手機1 支│
 │    │      │            │                            │（門號0000000000）。  │
 │    │      │            │                            │繳交置裝費1 千3 百  │
 │    │      │            │                            │  元。                │
 ├──┼───┼──────┼──────────────┼───────────┤
 │5   │簡水鉗│96年6 月25日│黃弘德、子○○、寅○○、翁愖│申辦遠傳電信公司月租│
 │    │(13)  │司機        │晃                          │費765 元方案所附手機1 │
 │    │      │            │                            │支（門號0000000000）。│
 │    │      │            │                            │繳交置裝費1 千3 百  │
 │    │      │            │                            │  元。                │
 ├──┼───┼──────┼──────────────┼───────────┤
 │6   │陳玠豐│96年7 月3日 │黃弘德、子○○、寅○○、王俊│申辦遠傳電信公司月租費│
 │    │(33)  │粗工，派工9 │宏、戊○○、丁○○          │990 方案所附手機1 支（│
 │    │      │ 天，僅領得 │                            │門號0000000000）。    │
 │    │      │2 天薪資    │                            │                      │
 ├──┼───┼──────┼──────────────┼───────────┤
 │7   │林宏杰│96年7 月5 日│黃弘德、子○○、寅○○、王俊│申辦遠傳大電信公司門號│
 │    │(14)  │作業員，僅派│宏、丑○○、戊○○、丁○○  │所附手機1 支（門號0930│
 │    │      │工2 天，領取│                            │176625）。            │
 │    │      │薪資2 千元  │                            │                      │
 ├──┼───┼──────┼──────────────┼───────────┤
 │8   │李達仁│96年7 月5日 │黃弘德、子○○、寅○○、王俊│繳交置裝費1 千5 百元。│
 │    │(15)  │司機，未派工│宏、丑○○、戊○○、丁○○  │                      │
 ├──┼───┼──────┼──────────────┼───────────┤
 │9   │汪鼎盛│96年7 月9日 │黃弘德、子○○、寅○○、王俊│申辦臺灣大哥大公司月租│
 │    │(16)  │粗工，未派  │宏、丑○○、戊○○、丁○○  │費900 元方案所附NOKIA5│
 │    │      │工          │                            │200 型手機1 支（門號09│
 │    │      │            │                            │00000000）。          │
 ├──┼───┼──────┼──────────────┼───────────┤
 │10  │丙○○│96年7 月10日│黃弘德、子○○、寅○○、王俊│繳交置裝費1 千3 百元。│
 │    │(17)  │司機，未派工│宏、丑○○、戊○○、丁○○  │（已退費）            │
 │    │      │            │                            │                      │
 ├──┼───┼──────┼──────────────┼───────────┤
 │11  │李慶璋│96年7 月11日│黃弘德、子○○、寅○○、王俊│申辦手機1 支（門號0930│
 │    │(18)  │作業員，僅派│宏、丑○○、戊○○、丁○○  │175235）。            │
 │    │      │工1 天      │                            │                      │
 ├──┼───┼──────┼──────────────┼───────────┤
 │12  │辛○○│96年7 月14日│黃弘德、子○○、寅○○、王俊│申辦臺灣大哥大公司月│
 │    │(19)  │司機，未派工│宏、丑○○、戊○○、丁○○  │租費968 元方案所附摩托│
 │    │      │            │                            │羅拉381 型手機1 支（門│
 │    │      │            │                            │號0000000000），手機由│
 │    │      │            │                            │公司取走。            │
 │    │      │            │                            │繳交置裝費1 千3 百元│
 │    │      │            │                            │。                    │
 ├──┼───┼──────┼──────────────┼───────────┤
 │13  │申吉清│96年7 月16日│黃弘德、子○○、寅○○、王俊│繳交置裝費1 千3 百元│
 │    │(20)  │司機未派工  │宏、丑○○、戊○○、丁○○  │。                    │
 │    │      │            │                            │繳交司機休息站公積金│
 │    │      │            │                            │  3千元。             │
 ├──┼───┼──────┼──────────────┼───────────┤
 │14  │癸○○│96年7 月17日│黃弘德、子○○、寅○○、王俊│申辦臺灣大哥大公司月租│
 │    │(21)  │清潔工，未派│宏、丑○○、戊○○、丁○○  │費968 元方案所附摩托羅│
 │    │      │工          │                            │拉C381型手機1 支（門號│
 │    │      │            │                            │0000000000）。        │
 ├──┼───┼──────┼──────────────┼───────────┤
 │15  │林昡鄃│96年7 月17日│黃弘德、子○○、寅○○、王俊│申辦遠傳公司月租費765 │
 │    │(22)  │作業員，未派│宏、丑○○、戊○○、丁○○  │方案所附手機1 支（門號│
 │    │      │工          │                            │0000000000）。        │
 ├──┼───┼──────┼──────────────┼───────────┤
 │16  │鄒年凱│96年7 月18日│黃弘德、子○○、寅○○、王俊│申辦手機1 支（門號  │
 │    │(23)  │司機，未派工│宏、丑○○、戊○○、丁○○  │  0000000000）。      │
 │    │      │            │                            │繳交置裝費1 千3 百元│
 │    │      │            │                            │  。                  │
 ├──┼───┼──────┼──────────────┼───────────┤
 │17  │潘進龍│96年7 月18日│黃弘德、子○○、寅○○、王俊│申辦和信公司月租費765 │                                    和
 │    │(24)  │司機，未派工│宏、丑○○、戊○○、丁○○  │元方案之手機1 支（門號│
 │    │      │；從事4 天粗│                            │0000000000）。        │
 │    │      │工之工作，未│                            │                      │
 │    │      │領得薪資    │                            │                      │
 ├──┼───┼──────┼──────────────┼───────────┤
 │18  │呂戈  │96年7 月19日│黃弘德、子○○、寅○○、王俊│申辦遠傳公司月租費1180│
 │    │(25)  │粗工，派工6 │宏、丑○○、戊○○、丁○○  │元方案之手機1 支（門號│
 │    │      │天，未領得薪│                            │0000000000）。        │
 │    │      │資          │                            │                      │
 ├──┼───┼──────┼──────────────┼───────────┤
 │19  │林坤達│96年7 月23日│黃弘德、子○○、寅○○、王俊│申辦臺灣大哥大公司月│
 │    │(26)  │司機，未派工│宏、丑○○、戊○○、丁○○  │  租費968 元方案之摩托│
 │    │      │            │                            │  羅拉C139型手機1 支（│
 │    │      │            │                            │  門號0000000000）。  │
 │    │      │            │                            │繳交置裝費1 千3 百元│
 │    │      │            │                            │  。                  │
 ├──┼───┼──────┼──────────────┼───────────┤
 │20  │卯○○│96年7 月24日│黃弘德、子○○、寅○○、王俊│申辦和信公司月租費76│
 │    │(27)  │司機，未派工│宏、丑○○、戊○○、丁○○  │  5 元方案之手機1 支（│
 │    │      │            │                            │  門號0000000000）。  │
 │    │      │            │                            │繳交置裝費1 千3 百元│
 │    │      │            │                            │  。                  │
 ├──┼───┼──────┼──────────────┼───────────┤
 │21  │葉茂琳│96年7 月24日│黃弘德、子○○、寅○○、王俊│申辦遠傳公司月租費1018│
 │    │(28)  │粗工，未派工│宏、丑○○、戊○○、丁○○  │元方案之手機1 支（門號│
 │    │      │            │                            │0000000000）。        │
 └──┴───┴──────┴──────────────┴───────────┘
 ┌──────────────────────────────┐
 │98年度上易字第482、483號附表三：                            │
 ├───┬──────────────────────────┤
 │編號  │物    品    名    稱                                │
 ├───┼──────────────────────────┤
 │  1   │工作日誌11張                                        │
 ├───┼──────────────────────────┤
 │  2   │廣鑫公司名片1盒                                     │
 ├───┼──────────────────────────┤
 │  3   │自由時報分類廣告1張                                 │
 ├───┼──────────────────────────┤
 │  4   │自由時報分類廣告收據2張                             │
 ├───┼──────────────────────────┤
 │  5   │派工用聯絡名單2張                                   │
 └───┴──────────────────────────┘
                                     98年度上易字第483號
上  訴  人
即  被  告  子○○  男  民國○○年○月○日生
                    身分證統一編號：Ｚ000000000號
                    住屏東縣高樹鄉○○村○○路3號
            寅○○  男  民國○○年○月○○日生
                    身分證統一編號：Ｚ000000000號
                    住高雄縣鳳山市○○街221號
                    居高雄市前鎮區○○○路220巷1號17樓
上二人共同
選任辯護人  梁智豪律師
上  訴  人
即  被  告  乙○○  男  民國○○年○月○日生
                    身分證統一編號：Ｚ000000000號
                    住高雄縣鳳山市○○○路2號5樓
選任辯護人  蔡祥銘律師
            蔡晉祐律師
上  訴  人
即  被  告  丑○○  男  民國○○年○月○○日生
                    身分證統一編號：Ｚ000000000號
                    住高雄市前鎮區○○○街3巷16之3號
                    居高雄市前鎮區○○○街3 巷16之3 號4
                      樓
            戊○○  男  民國○○年○ 月○ 日生
                    身分證統一編號：Ｚ000000000號
                    住高雄縣大寮鄉○○路7巷46號
上二人共同
選任辯護人  王仁聰律師
            劉思龍律師
上  訴  人
即  被  告  丁○○  男  民國○○年○月○○日生
                    身分證統一編號：Ｚ000000000號
                    住高雄市○○區○○路316巷4號
選任辯護人  朱立人律師
上列上訴人因詐欺案件，不服臺灣高雄地方法院96年度易字第37
32號、97年度易字第426 號中華民國98年3 月26日第一審判決（
起訴案號：臺灣高雄地方法院檢察署96年度偵字第21183 、2387
5 號、96年度蒞字第25345 號、97年度蒞追字第7 號），提起上
訴，本院判決如下：
    主  文
原判決關於子○○、寅○○、乙○○、丑○○、戊○○、丁○○
有罪部分均撤銷。
子○○共同犯附表二編號一至二十一所示之詐欺取財罪，共貳拾
壹罪，各處有期徒刑月，如易科罰金，均以新臺幣壹仟元折算
壹日；附表三所示之物均沒收。應執行有期徒刑貳年，如易科罰
金，以新臺幣壹仟元折算壹日；緩刑肆年，緩刑期間付保護管束
，並向檢察官指定之政府機關、政府機構、行政法人、社區或其
他符合公益目的之機構或團體，提供壹佰捌拾小時之義務勞務；
附表三所示之物均沒收。
寅○○共同犯附表二編號四至二十一所示之詐欺取財罪，共拾捌
罪，各處有期徒刑月，如易科罰金，均以新臺幣壹仟元折算壹
日；附表三所示之物均沒收。應執行有期徒刑壹年拾月，如易科
罰金，以新臺幣壹仟元折算壹日；緩刑肆年，緩刑期間付保護管
束，並向檢察官指定之政府機關、政府機構、行政法人、社區或
其他符合公益目的之機構或團體，提供壹佰捌拾小時之義務勞務
；附表三所示之物均沒收。
乙○○共同犯附表二編號六至二十一所示之詐欺取財罪，共拾陸
罪，各處有期徒刑貳月，如易科罰金，均以新臺幣壹仟元折算壹
日；附表三所示之物均沒收。應執行有期徒刑壹年月，如易科
罰金，以新臺幣壹仟元折算壹日；緩刑年，緩刑期間付保護管
束，並向檢察官指定之政府機關、政府機構、行政法人、社區或
其他符合公益目的之機構或團體，提供壹佰貳拾小時之義務勞務
；附表三所示之物均沒收。
丑○○共同犯附表二編號七至二十一號所示之詐欺取財罪，共拾
伍罪，各處有期徒刑貳月，如易科罰金，均以新臺幣壹仟元折算
壹日；附表三所示之物均沒收。應執行有期徒刑壹年貳月，如易
科罰金，以新臺幣壹仟元折算壹日；緩刑年，緩刑期間付保護
管束，並向檢察官指定之政府機關、政府機構、行政法人、社區
或其他符合公益目的之機構或團體，提供壹佰貳拾小時之義務勞
務；附表三所示之物均沒收。
戊○○共同犯附表二編號六至二十一所示之詐欺取財罪，共拾陸
罪，各處有期徒刑貳月，如易科罰金，均以新臺幣壹仟元折算壹
日；附表三所示之物均沒收。應執行有期徒刑壹年月，如易科
罰金，以新臺幣壹仟元折算壹日；緩刑年，緩刑期間付保護管
束，並向檢察官指定之政府機關、政府機構、行政法人、社區或
其他符合公益目的之機構或團體，提供壹佰貳拾小時之義務勞務
；附表三所示之物均沒收。
丁○○共同犯附表二編號六至二十一所示之詐欺取財罪，共拾陸
罪，各處有期徒刑貳月，如易科罰金，均以新臺幣壹仟元折算壹
日；附表三所示之物均沒收。應執行有期徒刑壹年月，如易科
罰金，以新臺幣壹仟元折算壹日；緩刑年，緩刑期間付保護管
束，並向檢察官指定之政府機關、政府機構、行政法人、社區或
其他符合公益目的之機構或團體，提供壹佰貳拾小時之義務勞務
；附表三所示之物均沒收。
    事  實
一、子○○、寅○○、庚○○（業經原審判決確定）、乙○○、
    丑○○、戊○○、丁○○分別於附表一所示時間受僱於由黃
    弘德（另案通緝中）擔任負責人之「廣鑫工程公司」（民國
    96年5 月初成立，設在高雄市○○○路288 號6 樓之2 ，嗣
    於96年5 月中旬遷移至高雄市前鎮區○○○路157 號4 樓之
    2 ，下稱廣鑫公司），子○○、寅○○擔任總經理特助，負
    責求職面試，教導面試人員如何應對求職者並綜理全部事務
    ，庚○○、乙○○、丑○○、戊○○、丁○○，擔任儲備幹
    部，負責擔任求職面試及帶同求職者前往通訊行辦理手機等
    工作，並由不知情之楊淨淋、李襄、劉冠妤、程筱婷、廖禾
    溱（以上5 人均經檢察官不起訴處分確定）擔任行政助理及
    總機工作，子○○、寅○○、庚○○、乙○○、丑○○、戊○○、丁○○與黃弘德等人，分別於附表所示之時間，共同
    意圖為自己不法所有並基於詐欺取財之犯意聯絡（各次參與
    之共同正犯如附表二所示），於其等任職廣鑫公司期間，利
    用求職者求職心切心理從事詐騙，其等之詐騙之手法，係在
    自由時報紙刊登「廣鑫企業、誠徵司機、粗工、清潔員、作
    業員」之徵聘廣告，於見報之應徵者來電詢問時，先由不知
    情之行政助理安排前來應徵面試，待應徵者前來「廣鑫公司
    」應徵，乃分別由子○○、寅○○、庚○○、乙○○、丑○○、戊○○、丁○○進行面試，對應徵者聲稱需先辦理新的
    門號搭配手機以方便聯絡，門號晶片卡由應徵者使用，新辦
    理門號所搭配之手機暫由公司保管，電信帳單新臺幣（下同
    ）1 千元內由公司支付，若申辦行動電話即可至公司上班，
    若應徵司機需再繳交8 百元或1 千3 百元之置裝費及3 千元
    之司機休息站公積金等語，其等即上開手法，向附表二所示
    應徵者詐騙，致使如附表二所示之應徵者為求得工作因而陷
    於錯誤，繳交司機置裝費、司機休息站公積金，或經陪同前
    往台灣大哥大、和信、遠傳等電信公司門市通訊行或直接在
    廣鑫公司，辦理台灣大哥大、和信、遠傳等電信公司高月租
    費門號方案，並交付該等高月租費方案所搭配之高單價手機
    ，致附表二所示之人受有損害（應徵者之姓名、應徵項目、
    參與詐騙之共犯、詐取之財物等事項，均詳附表二所示），
    總計子○○、寅○○、庚○○、乙○○、丑○○、戊○○、
    丁○○於其等任職期間，以此等方式所參與詐騙之次數，子
    ○○為21次（附表二編號1 至21）、寅○○18次（附表二編
    號4 至21）、乙○○16次（附表二編號6 至21）、丑○○15
    次（附表二編號7 至21）、戊○○16次（附表二編號6 至21
    ）、丁○○16次（附表二編號6 至21）。嗣有求職者林國豐
    發覺有異向臺灣高雄地方法院檢察署舉發，經該署檢察官指
    揮高雄市政府警察局前鎮分局循線調查，於96年7 月25日前
    往位於高雄市前鎮區○○○路157 號4 樓「廣鑫公司」進行
    搜索，扣得附表三所示黃強德所有供子○○等人為上開詐欺
    犯行所用之物，而悉上情。
二、案經高雄市政府警察局前鎮分局移送臺灣高雄地方法院檢察
    署檢察官偵查起訴。
    理  由
一、本件被告等人所犯係死刑、無期徒刑、最輕本刑為3 年以上
    有期徒刑以外之罪，被告就被訴事實為有罪之陳述，經本院
    聽取當事人之意見後，依刑事訴訟法第273 條之1 第1 項之
    規定，裁定進行簡式審判程序。本件卷內之人證、書證等證
    據，依同法第273 條之2 規定，不受第159 條第1 項關於傳
    聞法則規定之限制，均有證據能力，合先明。
二、上開事實，業據被告等人於本院審理時坦承不諱（本院卷第
    186-187、264-268 頁），且查：
(一)、被告等人於附表一所示時間內受僱於由黃弘德擔任負責人之
    「廣鑫公司」，被告子○○、寅○○擔任總經理特助，負責
    求職面試，教導面試人員如何應對求職者並綜理全部事務，
    共同被告庚○○及被告乙○○、丑○○、戊○○、丁○○等
    人擔任儲備幹部，負責擔任求職面試及帶同求職者前往通訊
    行辦理手機等工作，被告等人分對見報前來應徵之附表二所
    示之人進行面試以先辦理新的門號搭配手機，以方便聯絡，
    若應徵司機者，需再繳交置裝費及司機休息站公積金為由，
    詐欺附表二所示之人，致附表二所示之人陷於錯誤，交付辦
    理高月租費門號方案所搭配之高單價手機及置裝費、公積金
    ，手機則由黃弘德轉售牟利等情，為被告等人所坦承，並經
    證人即不知情之行政助理及總機人員楊淨淋、李襄、劉冠妤
    、程筱婷、廖禾溱於偵查及附表二所示應徵者分於警詢、原
    審證述綦詳，並經證人即和積電通訊公司職員陳靜玉證述：
    「黃弘德有出售中古手機」等語明確，復有臺灣大哥大、遠
    傳、和信等電信公司門號申請書及履歷表扣案可資佐證。
(二)、又共犯黃弘德所成立之廣鑫公司，係以上開詐欺手法詐取手
    機、制服訂製費、司機休息站公積金等情，業經附表二所示
    被害人證述明確，且一般公司聯絡員工，應無另行要求員工
    辦理手機門號之需要，廣鑫公司本身並無司機、粗工、清潔
    員、作業員之工作職缺，更無在確定可派遣應徵者工作前，
    即要求應徵者辦理新門號及保管求職者辦理新門號所搭配之
    手機，且廣鑫公司既以方便聯絡員工為由，要求應徵者辦理
    新門號，並由公司負擔月租費，倘非意圖行詐，以一般公司
    基於營運成本考量，應無要求應徵者辦理高月租費手機之理
    ，惟附表二所示求職者所申辦之新門號，其月租費竟屬700
    元至1180元之高月租費方案，再佐以廣鑫公司並無司機之職
    缺，亦未曾派遣應徵者從事司機工作一情，為被告等人所不
    否認，核與附表二所示應徵司機工作者於警詢中證述情節相
    符，既無確定可供應徵者擔任司機之工作，亦無司機休息站
    ，卻收取制服訂製費、司機休息站公積金，明顯不合常理，
    被告等人均為成年人，有相當之判斷事理能力，其等行為時
    均有詐欺之認識與犯意，應可認定。
(三)、被告等人任職廣鑫公司期間及參與各次詐騙之行為人，分別
    如附表一、二所示之事實，業經附表二所示之應徵者證述詳
    盡，並有被告乙○○、丑○○、戊○○、丁○○之履歷表及
    附表二所示之人之履歷表，且為被告等人所不爭執（本院卷
    第142 頁）。又其等對於廣鑫公司以刊登廣告之方式，對求
    職之被害人，以辦理門號保管手機及繳交制服費、休息站公
    積金等方式行騙一事，有共同詐騙之犯意聯絡，並分工從事
    面試、辦理手機、收取手機等行為，就上開各次詐欺犯行，
    已有合意存在，並以分工實施方式以求達到目的，足見被告
    等人於廣鑫公司任職期間，就附表二所示各次詐欺取財犯行
    ，分別與共犯黃弘德等人成立共同正犯關係（各次參與詐欺
    取財犯行之共同正犯，均詳如附表二所示）。
(四)、綜上所述，本件事證明確，被告等人上開詐欺犯行，均堪認
    定，應依法論科。
三、核被告等人所為，均係犯刑法第339 條第1 項之詐欺取財罪
    。被告等人所犯附表二所示各次詐欺犯行，分別與黃弘德等
    人之間，各具有犯意聯絡及行為分擔，皆為共同正犯（其中
    共同被告庚○○參與附表二編號1 至5 所示犯行。各次參與
    詐欺取財犯行之共同正犯，均詳如附表二所示）。被告子○○所犯附表二編號1 至21之詐欺取財罪21罪、被告寅○○所
    犯附表二編號4 至21所示詐欺取財罪18罪、被告丑○○所犯
    附表二編號7 至21所示之詐欺取財罪15罪、被告乙○○、戊○○、丁○○所犯附表二編號6 至21所示之詐欺取財罪16罪
    ，均犯意各別，行為互殊，應分論併罰。
四、原審據以論處被告等人罪刑，固非無見。惟查：
(一)、按法院對有罪被告之科刑，為符合罪刑相當之原則，以求個
    案裁判之妥當性，自應就該繫屬之個案依刑法第57條規定，
    審酌行為人及其行為等一切情狀，為整體之評價，使罪刑相
    當，輕重得宜。查本件第一審判決係審酌被告等人「犯罪後
    均否認犯行，犯後態度不佳」等一切情狀而量處被告等人有
    期徒刑2 年7 月等之刑，而刑法第57條第10款所稱犯罪後之
    態度，即包含犯人於犯罪後，是否有坦承犯行，足徵有悔悟
    之意等情狀，本件被告等人於原審判決後，在本院均已坦承
    犯行，足徵被告等人犯罪後之態度與第一審比較，已然不同
    。原審未及審酌被告等人上述犯罪後之態度，以為科刑之衡
    酌事由，自屬未洽（最高法院88年臺上字第6723號判決意旨
    參照）。
(二)、又對於數罪併罰，數宣告刑均得易科罰金，而定應執行之刑
    超過6 個月之案件，依司法院於98年6 月19日以釋字第662
    號解釋意旨，仍得易科罰金，原審於98年3 月26日裁判時未
    及適用前開解釋，亦有未恰。
(三)、被告丁○○所犯附表二編號6 至21所示16罪，分別與被告子
    ○○、寅○○、丑○○、乙○○、戊○○及共犯黃弘德等人
    具有犯意聯絡及行為分擔，為共同正犯，惟原判決於主文未
    載明「共同」之旨。另原判決犯罪事實認定被告等人「向附
    表二所示應徵者呂天和等人詐騙」等語，惟判決理由及附表
    二所示應徵者（被害人）並無「呂天和」之人（判決書第4
    、17-21 頁），亦有事實與理由矛盾之違誤。
五、被告等人以原審量刑過重為由提起上訴指摘原判決不當，並
    非無理由，且原判決亦有上開可議之處，自應由本院將原判
    決關於被告子○○、寅○○、乙○○、丑○○、戊○○、丁○○等人有罪部分撤銷改判。本院審酌被告等人均年輕力壯
    ，不思以正途賺取所需，竟受僱於共犯黃弘德，共犯本件假
    應徵、真詐財之詐欺犯行，利用求職者急欲謀職之弱點，藉
    機詐取附表二所示財物，使被害人受有損害，被告等人之行
    為確有可議之處，量刑本不宜輕，惟念其等於本院均已坦承
    犯行，並積極與被害人或其家屬洽談和解，除附表二編號3
    （被告子○○部分）、10、17所示被害人因無法聯繫或通知
    未遵期未到庭，而無法直接洽談和解事宜外（被告等人於準
    備程序已備妥和解現金欲與被害人進行和解，惟附表二編號
    3 、10、17所示之被害人均未到庭），其餘部分均已達成和
    解等情，已據被告等人陳明在卷，並有和解書及本院製作之
    和解筆錄在卷可稽（本院卷第189-245 、331-33 4頁），足
    見犯後已盡力彌補其等犯行所造成之損害，顯有悔改之意，
    且均無犯罪前科紀錄，有被告等人之臺灣高等法院被告全國
    前案紀錄表在卷可證（本院卷第340-345 頁），並參酌被告
    子○○、寅○○擔任總經理特助，總理各項事務，並教導儲
    備幹部面試說詞，其2 人所參與本件假藉公司徵才行詐騙之
    實行為之程度較被告乙○○、丑○○、戊○○、丁○○為深
    ，其2 人所處之刑不宜輕於乙○○、丑○○、戊○○、丁○○等一切情狀，分別量處如主文第2 至7 項所示之刑及易科
    罰金之折算標準，並各定其應執行刑及易科罰金之折算標準
    。又被告等人均未曾受有期徒刑以上刑之宣告，有前揭臺灣
    高等法院被告前案紀錄表在卷可按，其等因一時失慮，致罹
    刑典，且犯後已坦承犯行，並積極與被害人或其家屬洽談、
    達成和解，顯有悔意，已詳如前述，信其經此偵、審程序後
    ，應知所警惕而無再犯之虞，其等所受宣告之刑，均以暫不
    執行其刑為當，並參酌其等上開所犯情節，爰分別諭知被告
    子○○、寅○○均緩刑4 年，被告乙○○、丑○○、戊○○
    、丁○○等人均緩刑3 年；並依刑法第74條第2 項第5 款之
    規定，命被告子○○、寅○○應向檢察官指定之政府機關、
    政府機構、行政法人、社區或其他符合公益目的之機構或團
    體，提供180 小時之義務勞務，被告乙○○、丑○○、戊○○、丁○○各應向檢察官指定之政府機關、政府機構、行政
    法人、社區或其他符合公益目的之機構或團體，提供120 小
    時之義務勞務，併均依同法第93條第1 項第2 款之規定，諭
    知於緩刑期間付保護管束，以啟自新。扣案附表三所示之物
    ，為廣鑫公司之物品，為共犯黃弘德所有之事實，業經被告
    子○○於警詢時供述明確，且係供被告等人犯附表二所示詐
    欺取財犯罪所用之物，業經本院認定如前，爰依刑法第38
    條第1 項第2 款規定，分別於被告等人所犯各次詐欺取財罪
    刑下宣告沒收之。至其餘扣案物，經核與被告等人本件詐欺
    犯行無涉，爰不為沒收之諭知，附此敘明。
六、同案被告壬○○、庚○○原審科刑判決部分，因其等於98年
    7 月24日具狀撤回上訴確定，有撤回上訴聲請書可憑（本院
    卷第104-105 頁）；另被告子○○、寅○○、乙○○、丑○○、戊○○、丁○○及共同被告壬○○、庚○○等人原審諭
    知無罪部分，因檢察官均未提起上訴，此部分亦已確定，均
    不另論列，附此敘明。
據上論斷，應依刑事訴訟法第369 條第1 項前段、第364 條、第
299 條第1 項前段，刑法第28條、第339 條第1 項、第41條第1
項前段、第51條第5 款、第74條第1 項第1 款、第2 項第5 款、
第93條第1 項第2 款、第38條第1 項第2 款，刑法施行法第1 條
之1，判決如主文。
本案經檢察官孫小玲到庭執行職務。
中    華    民    國    98    年    12    月    30    日
                  刑事第三庭    審判長法  官
                                      法  官
                                      法  官
不得上訴
附錄法條：
中華民國刑法第339條第1項
意圖為自己或第三人不法之所有，以詐術使人將本人或第三人之
物交付者，處 5 年以下有期徒刑、拘役或科或併科 1 千元以下
罰金。
 ┌─────────────────────────────┐
 │98年度上易字第482、483號附表一：                          │
 ├──┬────┬────────┬────────────┤
 │編號│姓名    │綽號（履歷表上簽│任職期間（民國）        │
 │    │        │名）            │                        │
 ├──┼────┼────────┼────────────┤
 │ 1  │子○○  │「小龍」、「隆」│96年6 月19日起至96年7 月│
 │    │        │、「志隆」      │25日遭警查獲止          │
 ├──┼────┼────────┼────────────┤
 │ 2  │寅○○  │「easy」、「龍一│96年6 月22日起至96年7 月│
 │    │        │ 」             │25日為警查獲止          │
 ├──┼────┼────────┼────────────┤
 │ 3  │庚○○  │「翁」、「小翁」│96年6 月10日起至96年7 月│
 │    │        │                │1 日止                  │
 ├──┼────┼────────┼────────────┤
 │ 4  │乙○○  │「俊宏」        │96年7 月3 日起至同月7 月│
 │    │        │                │25日為警查獲止          │
 ├──┼────┼────────┼────────────┤
 │ 5  │丑○○  │「賢」          │96年7 月4 日起至同月7 月│
 │    │        │                │25 日 為警查獲止        │
 ├──┼────┼────────┼────────────┤
 │ 6  │戊○○  │「霆」、「晏霆」│96年7 月3 日起至同月7月 │
 │    │        │                │25日為警查獲止          │
 ├──┼────┼────────┼────────────┤
 │ 7  │丁○○  │「運」、「政運」│96年6月29日起至同年7月  │
 │    │        │                │25日為警查獲止          │
 └──┴────┴────────┴────────────┘
 ┌────────────────────────────────────────┐
 │98年度上易字第482、483號附表二：                                                │
 ├──┬───┬──────┬──────────────┬───────────┤
 │編號│應徵者│應徵之時間及│共                 犯       │詐取之財物            │
 │    │姓名（│工作項目    │                            │                      │
 │    │起訴書│            │                            │                      │
 │    │編號）│            │                            │                      │
 ├──┼───┼──────┼──────────────┼───────────┤
 │1   │己○○│96年6 月19日│黃弘德、子○○、庚○○      │申辦臺灣大哥大公司月租│
 │    │(11)  │清潔工，有派│                            │費801 元方案所附手機1 │
 │    │      │工7 天，但未│                            │支（門號0000000000）。│
 │    │      │領得薪資    │                            │                      │
 ├──┼───┼──────┼──────────────┼───────────┤
 │2   │陳建豪│96年6 月20日│黃弘德、子○○、庚○○      │申辦遠傳電信公司月租費│
 │    │(31)  │管理員，未派│                            │990 元方案所附三星牌  │
 │    │      │工          │                            │D528型手機1 支（門號  │
 │    │      │            │                            │0000000000），手機由公│
 │    │      │            │                            │司取走。              │
 ├──┼───┼──────┼──────────────┼───────────┤
 │3   │甲○○│96年6 月21日│黃弘德、子○○、庚○○      │申辦遠傳電信公司月租費│
 │    │(12)  │粗工，僅派工│                            │765 元方案之手機1 支（│
 │    │      │1天，領取薪 │                            │門號0000000000）。    │
 │    │      │資5百元     │                            │                      │
 ├──┼───┼──────┼──────────────┼───────────┤
 │4   │張榮坤│96年6 月22日│黃弘德、子○○、寅○○、翁愖│申辦遠傳電信公司月租│
 │    │(32)  │司機，未派工│晃                          │費990 方案所附手機1 支│
 │    │      │            │                            │（門號0000000000）。  │
 │    │      │            │                            │繳交置裝費1 千3 百  │
 │    │      │            │                            │  元。                │
 ├──┼───┼──────┼──────────────┼───────────┤
 │5   │簡水鉗│96年6 月25日│黃弘德、子○○、寅○○、翁愖│申辦遠傳電信公司月租│
 │    │(13)  │司機        │晃                          │費765 元方案所附手機1 │
 │    │      │            │                            │支（門號0000000000）。│
 │    │      │            │                            │繳交置裝費1 千3 百  │
 │    │      │            │                            │  元。                │
 ├──┼───┼──────┼──────────────┼───────────┤
 │6   │陳玠豐│96年7 月3日 │黃弘德、子○○、寅○○、王俊│申辦遠傳電信公司月租費│
 │    │(33)  │粗工，派工9 │宏、戊○○、丁○○          │990 方案所附手機1 支（│
 │    │      │ 天，僅領得 │                            │門號0000000000）。    │
 │    │      │2 天薪資    │                            │                      │
 ├──┼───┼──────┼──────────────┼───────────┤
 │7   │林宏杰│96年7 月5 日│黃弘德、子○○、寅○○、王俊│申辦遠傳大電信公司門號│
 │    │(14)  │作業員，僅派│宏、丑○○、戊○○、丁○○  │所附手機1 支（門號0930│
 │    │      │工2 天，領取│                            │176625）。            │
 │    │      │薪資2 千元  │                            │                      │
 ├──┼───┼──────┼──────────────┼───────────┤
 │8   │李達仁│96年7 月5日 │黃弘德、子○○、寅○○、王俊│繳交置裝費1 千5 百元。│
 │    │(15)  │司機，未派工│宏、丑○○、戊○○、丁○○  │                      │
 ├──┼───┼──────┼──────────────┼───────────┤
 │9   │汪鼎盛│96年7 月9日 │黃弘德、子○○、寅○○、王俊│申辦臺灣大哥大公司月租│
 │    │(16)  │粗工，未派  │宏、丑○○、戊○○、丁○○  │費900 元方案所附NOKIA5│
 │    │      │工          │                            │200 型手機1 支（門號09│
 │    │      │            │                            │00000000）。          │
 ├──┼───┼──────┼──────────────┼───────────┤
 │10  │丙○○│96年7 月10日│黃弘德、子○○、寅○○、王俊│繳交置裝費1 千3 百元。│
 │    │(17)  │司機，未派工│宏、丑○○、戊○○、丁○○  │（已退費）            │
 │    │      │            │                            │                      │
 ├──┼───┼──────┼──────────────┼───────────┤
 │11  │李慶璋│96年7 月11日│黃弘德、子○○、寅○○、王俊│申辦手機1 支（門號0930│
 │    │(18)  │作業員，僅派│宏、丑○○、戊○○、丁○○  │175235）。            │
 │    │      │工1 天      │                            │                      │
 ├──┼───┼──────┼──────────────┼───────────┤
 │12  │辛○○│96年7 月14日│黃弘德、子○○、寅○○、王俊│申辦臺灣大哥大公司月│
 │    │(19)  │司機，未派工│宏、丑○○、戊○○、丁○○  │租費968 元方案所附摩托│
 │    │      │            │                            │羅拉381 型手機1 支（門│
 │    │      │            │                            │號0000000000），手機由│
 │    │      │            │                            │公司取走。            │
 │    │      │            │                            │繳交置裝費1 千3 百元│
 │    │      │            │                            │。                    │
 ├──┼───┼──────┼──────────────┼───────────┤
 │13  │申吉清│96年7 月16日│黃弘德、子○○、寅○○、王俊│繳交置裝費1 千3 百元│
 │    │(20)  │司機未派工  │宏、丑○○、戊○○、丁○○  │。                    │
 │    │      │            │                            │繳交司機休息站公積金│
 │    │      │            │                            │  3千元。             │
 ├──┼───┼──────┼──────────────┼───────────┤
 │14  │癸○○│96年7 月17日│黃弘德、子○○、寅○○、王俊│申辦臺灣大哥大公司月租│
 │    │(21)  │清潔工，未派│宏、丑○○、戊○○、丁○○  │費968 元方案所附摩托羅│
 │    │      │工          │                            │拉C381型手機1 支（門號│
 │    │      │            │                            │0000000000）。        │
 ├──┼───┼──────┼──────────────┼───────────┤
 │15  │林昡鄃│96年7 月17日│黃弘德、子○○、寅○○、王俊│申辦遠傳公司月租費765 │
 │    │(22)  │作業員，未派│宏、丑○○、戊○○、丁○○  │方案所附手機1 支（門號│
 │    │      │工          │                            │0000000000）。        │
 ├──┼───┼──────┼──────────────┼───────────┤
 │16  │鄒年凱│96年7 月18日│黃弘德、子○○、寅○○、王俊│申辦手機1 支（門號  │
 │    │(23)  │司機，未派工│宏、丑○○、戊○○、丁○○  │  0000000000）。      │
 │    │      │            │                            │繳交置裝費1 千3 百元│
 │    │      │            │                            │  。                  │
 ├──┼───┼──────┼──────────────┼───────────┤
 │17  │潘進龍│96年7 月18日│黃弘德、子○○、寅○○、王俊│申辦和信公司月租費765 │                                    和
 │    │(24)  │司機，未派工│宏、丑○○、戊○○、丁○○  │元方案之手機1 支（門號│
 │    │      │；從事4 天粗│                            │0000000000）。        │
 │    │      │工之工作，未│                            │                      │
 │    │      │領得薪資    │                            │                      │
 ├──┼───┼──────┼──────────────┼───────────┤
 │18  │呂戈  │96年7 月19日│黃弘德、子○○、寅○○、王俊│申辦遠傳公司月租費1180│
 │    │(25)  │粗工，派工6 │宏、丑○○、戊○○、丁○○  │元方案之手機1 支（門號│
 │    │      │天，未領得薪│                            │0000000000）。        │
 │    │      │資          │                            │                      │
 ├──┼───┼──────┼──────────────┼───────────┤
 │19  │林坤達│96年7 月23日│黃弘德、子○○、寅○○、王俊│申辦臺灣大哥大公司月│
 │    │(26)  │司機，未派工│宏、丑○○、戊○○、丁○○  │  租費968 元方案之摩托│
 │    │      │            │                            │  羅拉C139型手機1 支（│
 │    │      │            │                            │  門號0000000000）。  │
 │    │      │            │                            │繳交置裝費1 千3 百元│
 │    │      │            │                            │  。                  │
 ├──┼───┼──────┼──────────────┼───────────┤
 │20  │卯○○│96年7 月24日│黃弘德、子○○、寅○○、王俊│申辦和信公司月租費76│
 │    │(27)  │司機，未派工│宏、丑○○、戊○○、丁○○  │  5 元方案之手機1 支（│
 │    │      │            │                            │  門號0000000000）。  │
 │    │      │            │                            │繳交置裝費1 千3 百元│
 │    │      │            │                            │  。                  │
 ├──┼───┼──────┼──────────────┼───────────┤
 │21  │葉茂琳│96年7 月24日│黃弘德、子○○、寅○○、王俊│申辦遠傳公司月租費1018│
 │    │(28)  │粗工，未派工│宏、丑○○、戊○○、丁○○  │元方案之手機1 支（門號│
 │    │      │            │                            │0000000000）。        │
 └──┴───┴──────┴──────────────┴───────────┘
 ┌──────────────────────────────┐
 │98年度上易字第482、483號附表三：                            │
 ├───┬──────────────────────────┤
 │編號  │物    品    名    稱                                │
 ├───┼──────────────────────────┤
 │  1   │工作日誌11張                                        │
 ├───┼──────────────────────────┤
 │  2   │廣鑫公司名片1盒                                     │
 ├───┼──────────────────────────┤
 │  3   │自由時報分類廣告1張                                 │
 ├───┼──────────────────────────┤
 │  4   │自由時報分類廣告收據2張                             │
 ├───┼──────────────────────────┤
 │  5   │派工用聯絡名單2張                                   │
 └───┴──────────────────────────┘

司法院資訊處製作；財團法人民間司法改革基金會備份。
